臺灣南投地方法院刑事判決
                                      109年度原訴字第4號
公  訴  人  臺灣南投地方檢察署檢察官
被      告  陳奎光



選任辯護人  郭明松律師
上列被告因違反森林法案件，經檢察官提起公訴（108 年度偵字
第5686號、109 年度偵字第911 號、第1398號、第1624號），被
告於準備程序中就被訴事實為有罪之陳述，本院合議庭裁定由受
命法官獨任進行簡式審判程序，判決如下：
    主  文
甲○○犯森林法第五十條第一項之故買贓物罪，處有期徒刑陸月
，併科罰金新臺幣肆拾伍萬元，有期徒刑如易科罰金，以新臺幣
壹仟元折算壹日；罰金如易服勞役，以新臺幣貳仟元折算壹日。
緩刑參年，並於本判決確定後伍個月內向公庫支付新臺幣貳拾萬
元。扣案之IPhone10手機壹支（含門號○○○○○○○○○○號SIM卡壹張
）沒收。
    犯罪事實
一、甲○○明知牛樟木屬高海拔國有林班地之特殊物種，為森林之
    主產物，在市面上鮮少合法流通，若無具體確實之來源證明
    ，斷屬盜伐自國有林班地之贓物無疑，竟基於故買贓物之犯
    意，於民國108 年10月15日13時40分許，持用門號00000000
    00之IPhone10手機與乙○○持用門號0000000000手機聯繫後，
    於108 年10月16日至108 年10月21日間某日某時，在甲○○位
    於臺南市○○區○○○街00巷00號之工作室，以新臺幣（下同）5
     萬元之代價，向乙○○購買牛樟木2 塊（均約1 尺6 吋，各5
    1公斤、57公斤），於108 年10月21日匯款5 萬元至乙○○所
    指定之帳戶。
二、案經行政院農業委員會林務局南投林管處、嘉義林管處、黃
    進良、甲○○訴由內政部警政署保安警察第七總隊第八大隊
    報告臺灣南投地方檢察署檢察官暨該署檢察官自動檢舉簽分
    後偵查起訴。
    理  由
一、訊據被告甲○○就上揭犯罪事實坦承不諱，並有臺灣嘉義地方
    法院核發之108 年聲搜字第1233號搜索票、內政部警政署保
    安警察第七總隊搜索扣押筆錄、扣押物品目錄表、扣押物品
    收據各2份、數位勘查採證同意書1 份、自願性同意搜索證
    明書、扣押林產物拋棄權利切結書、贓物認領保管單各1 份
    、被告持用門號0000000000與乙○○持用門號0000000000之通
    訊監察譯文1份在卷可參，並有扣案之IPhone10手機1支可證
    ，足認被告之任意性自白與事實相符，可以採信。本案事證
    明確，被告犯行堪以認定，應依法論科。
二、論罪科刑
  ㈠被告行為後，森林法第50條於110年5月5日修正公布，於同年
    5月7日施行，修正前規定為「竊取森林主、副產物，收受、
    搬運、寄藏、故買或媒介贓物者，處六月以上五年以下有期
    徒刑，併科新臺幣三十萬元以上三百萬元以下罰金。前項竊
    取森林主、副產物之未遂犯罰之。」修正後規定為「竊取森
    林主、副產物者處六月以上五年以下有期徒刑，併科新臺幣
    三十萬元以上六百萬元以下罰金。收受、搬運、寄藏、故買
    或媒介前項贓物者，處六月以上五年以下有期徒刑，併科新
    臺幣三十萬元以上三百萬元以下罰金。前二項之森林主產物
    為中央主管機關公告之具高經濟或生態價值樹種之貴重木者
    ，加重其刑至二分之一。第一項及第二項之未遂犯罰之。」
    除竊取森林主、副產物之併科罰金上限增加，亦增加竊取、
    收受、搬運、寄藏、故買或媒介之贓物為貴重木者，應加重
    其刑至二分之一之規定，而牛樟木係行政院農業委員會公告
    之貴重木樹種，是比較結果，修正後之森林法第50條並未有
    利於被告，依刑法第2條第1項前段規定，應適用行為時即修
    正前森林法第50條論處。核被告所為，係犯修正前森林法第
    50條第1 項之故買贓物罪。
　㈡辯護人以被告係購買雕刻材料方為本案犯行，其無刑事犯罪
    紀錄，素行良好，請求依刑法第59條酌減其刑。按刑法第59
    條之酌量減輕其刑，必須犯罪另有特殊之原因與環境等情狀
    ，在客觀上足以引起一般同情，認為即予宣告法定低度刑期
    尤嫌過重者，始有其適用。被告故買牛樟贓材，助長他人盜
    伐國有林木之風，侵害我國珍貴林木資源，本應嚴加責罰，
    被告出於購買雕刻材料之動機，並無何犯罪之特殊原因而有
    客觀上引起一般同情之處，而依其所犯之罪之法定刑度內量
    處，亦無情輕法重之情，爰不依刑法第59條規定酌減其刑。
  ㈢審酌被告故買盜伐森林之贓物，助長盜伐森林之風氣，有害
    國家森林之保育，法治觀念不足，然被告犯後坦承犯行之態
    度，及犯罪之動機、目的、手段，自述國中畢業之智識程度
    ，從事寺廟雕刻工作，經濟小康，育有兩名未成年子女之生
    活狀況等一切情狀，量處如主文所示之刑，並諭知有期徒刑
    如易科罰金，罰金如易服勞役之折算標準。
　㈣被告除本案犯罪外，無刑事犯罪紀錄，有臺灣高等法院被告
    前案紀錄表附卷可查。其因一時失慮，致觸犯刑章，被告本
    案係初犯，且犯後已坦承犯行，本院信其經此偵審程序及刑
    之宣告後，當知所警惕而無再犯之虞，爰依刑法第74條第1 
    項第1 款規定，就上開罪刑宣告緩刑3年，以啟自新。又審
    酌被告所犯已助長盜伐貴重木材風氣，危害國家森林資源保
    育，仍應課予一定負擔以使其知所警惕，爰依刑法第74條第
    2 項第4款規定，命被告應於本判決確定後5個月內向公庫支
    付20萬元。
三、沒收
  ㈠扣案之IPhone10手機1 支（含門號0000000000之SIM 卡1 張
    ），為被告所有，供與乙○○聯繫購買贓材使用，業據被告供
    述在卷，且有前開通訊監察譯文可佐，為供犯罪所用之物，
    依刑法第38條第2 項前段規定宣告沒收。
  ㈡被告故買之牛樟木2 塊，為其犯罪所得，業已發還予行政院
    農業委員會林務局屏東/嘉義林管處，有扣押林產物拋棄權
    利切結書1 份（見警卷㈡第953頁）附卷可查，爰依刑法第38
    條之1 第5 項規定，不予宣告沒收或追徵。
據上論斷，應依刑事訴訟法第273 條之1 第1 項、第299 條第1
項前段，判決如主文。
本案經檢察官張鈞翔提起公訴，檢察官黃天儀、張弘昌、黃淑美
到庭執行職務。
中　　華　　民　　國　　111 　年　　7 　　月　　20　　日
                  刑事第三庭   法　官 顏代容
以上正本與原本無異。
如不服本判決應於收受送達後20日內向本院提出上訴書狀，並應
敘述具體理由；其未敘述上訴理由者，應於上訴期間屆滿後20日
內向本院補提理由書（均須按他造當事人之人數附繕本）「切勿
逕送上級法院」。
告訴人或被害人如對於本判決不服者，應具備理由請求檢察官上
訴，其上訴期間之計算係以檢察官收受判決正本之日期為準。
                                書記官 廖佳慧
中　　華　　民　　國　　111 　年　　7 　　月　　21　　日
附錄論罪科刑法條全文：
修正前森林法第50條
竊取森林主、副產物，收受、搬運、寄藏、故買或媒介贓物者，
處六月以上五年以下有期徒刑，併科新臺幣三十萬元以上三百萬
元以下罰金。
前項竊取森林主、副產物之未遂犯罰之。